【裁判字號】    95,交訴,92
【裁判日期】    950719
【裁判案由】    過失致死
【裁判全文】
臺灣臺南地方法院刑事判決              95年度交訴字第92號
公  訴  人  臺灣臺南地方法院檢察署檢察官
被      告  乙○○
上列被告因過失致死案件，經檢察官提起公訴（95年度偵字第
1222號），被告就犯罪事實為有罪之陳述，經本院裁定進行簡式
審判程序，本院判決如下：
    主  文
乙○○從事業務之人，因業務上之過失致人於死，處有期徒刑拾
月。緩刑參年。
    事  實
一、乙○○考領有大客車職業駕駛執照，為高雄汽車客運公司之
    大客車司機，為從事駕駛業務之人。其於民國94年11月15日
    18 時5分許，駕駛牌照號碼719-FB號營業大客車，沿臺南市
    ○○路○段內側快車道，由北向南行駛，途經該路與金華路
    二段289巷之無號誌交岔路口時，原應注意車前狀況，隨時
    採取必要之安全措施及減速慢行作隨時停車之準備，且依當
    時天候晴、夜間有照明設施、柏油路面乾燥、無缺陷、無障
    礙物、視距良好等情形，並無不能注意之情事，其竟疏於注
    意車前狀況，且疏未注意減速慢行，而以30至40公里左右之
    時速直行，適有莊歐陽月雲駕駛牌照號碼NJW-821號重機車
    ，沿金華路二段289巷口由西向東行駛至上開無號誌之交岔
    路口，亦疏未注意轉彎車應讓直行車先行，竟冒然通行，欲
    轉入金華路二段由南向北之道路，於通行至上開交岔路口之
    金華路二段由北向南之內側快車道上，為乙○○所駕駛之71
    9-FB號營業大客車車頭撞及其機車左側，致莊歐陽月雲人、
    車倒地，受有頭胸部鈍挫傷合併骨折、顱內出血合併血氣胸
    之傷害，經送國立成功大學醫學院附設醫院急救後，於94年
    11月15日21時11分許，不治死亡。乙○○於肇事後，請車上
    之學生以行動電話向警報案，並向前往現場處理交通事故之
    警員自首坦承本件犯行，接受裁判。
二、案經臺南市警察局第六分局報請臺灣臺南地方法院檢察署檢
    察官相驗後偵查起訴。
    理  由
一、本件係經被告乙○○於準備程序當庭表示認罪，而經本院裁
    定以簡式審判程序加以審理，則依據刑事訴訟法第273條之2
    、同法第159條第2項之規定，不適用傳聞法則有關限制證據
    能力之相關規定，合先敘明。
二、上開犯罪事實，業據被告乙○○於警詢及偵、審中坦承不諱
    ，並有道路交通事故現場圖、道路交通事故調查報告表（一
    ）、（二）、國立成功大學醫學院附設醫院開具之診斷證明
    書各1紙、現場照片23張、附卷可資佐證。被害人莊歐陽月
    雲係因本件車禍受有頭胸部鈍挫傷合併骨折、顱內出血合併
    血氣胸之傷害，於94年11月15日21時11分許，不治死亡，亦
    經臺灣臺南地方法院檢察署檢察官督同檢驗員相驗屬實，製
    有勘驗筆錄、相驗屍體證明書、驗斷書在卷可憑。證人甲○
    ○雖於本院95年7月5日審理時證稱被害人是在金華路二段由
    北向南之外側快車道上為被告駕駛之大客車撞及云云。惟查
    事故發生後，被害人駕駛之NJW-821號重機車倒在719-FB 號
    營業大客車之前，與該大客車皆在上開交岔路口之金華路二
    段由北向南之內側快車道上；719-FB號營業大客車之煞車痕
    、NJW-821號重機車倒地後之括地痕亦皆在金華路二段由北
    向南之內側快車道上；又被害人之血跡、機車之碎片及掉落
    物，亦皆在上開交岔路口之金華路二段由北向南之內側快車
    道上，有上開現場照片及道路交通事故現場圖可憑，足見證
    人甲○○上開證言與事實不符，應不足採信。
三、按行經無號誌之交岔路口，應減速慢行作隨時停車之準備；
    汽車行駛時，駕駛人應注意車前狀況，隨時採取必要之安全
    措施；汽（機）車行駛至無號誌之交岔路口，轉彎車應讓暫
    停讓直行車先行，道路交通安全規則第93條第1項第2款、第
    94條第3項及第102條第1項第2款分別定有明文。被告乙○○
    及被害人莊歐陽月雲於駕車時自應分別注意遵守上開規定，
    且依當時情形天候晴、夜間有照明設施、柏油路面乾燥、無
    缺陷、無障礙物、視距良好，有上開現場照片及道路交通事
    故調查報告表（一）可稽，客觀上並無被告及被害人不能注
    意之情形，詎被告竟疏於注意車前狀況，且疏未注意減速慢
    行；被害人亦疏未注意轉彎車應讓直行車先行，以致發生本
    件車禍，被告及被害人均有過失，應無疑義。而依被告及被
    害人之過失情節而言，本院認被害人之行為，應係本件車禍
    肇事之主因；被告之行為，應係本件車禍肇事之次因。被告
    之過失行為與被害人之死亡間，並有相當因果關係。綜上所
    述，事證明確，被告之犯行洵堪認定。
四、被告乙○○係高雄汽車客運公司之大客車司機，為從事駕駛
    業務之人。核被告乙○○所為，係犯刑法第276條第2項之業
    務過失致死罪。又被告於肇事犯罪後，未被有偵查權之公務
    員或機關發覺前，於94年11月15日向警自首坦承犯行，進而
    接受裁判，有臺南市○○○道路交通事故肇事人自首情形紀
    錄表附卷可稽。按行為後法律有變更者，適用行為時之法律
    。但行為後之法律有利於行為人者，適用最有利於行為人之
    法律，刑法第2條第1項定有明文。查刑法第62條前段於94年
    2月2日修正公布，將舊法「對於未發覺之罪自首而受裁判者
    ，應減輕其刑」之必減，修正為「對於未發覺之罪自首而受
    裁判者，得減輕其刑」之得減，並於95年7月1日生效施行，
    被告係於新刑法生效施行前自首，經比較新舊法，以舊法之
    規定，較有利於被告，則應依刑法第2條第1項前段，適用修
    正前刑法第62條前段規定，減輕其刑。審酌被告之品行（無
    犯罪前科）、生活狀況（小康）、智識程度為國小畢業、其
    應負本件車禍肇事之次因責任、被害人應負本件車禍肇事之
    主因責任、被告事後已與被害人之家屬成立民事調解，有調
    解筆錄1份附卷可稽，以及其犯罪後坦承犯行、態度良好等
    一切情狀，爰量處有期徒刑10月，以示懲儆。又94年2月2日
    修正公布，95年7月1日生效施行之新刑法第74條第1項第1款
    將緩刑條件限定以未曾因故意犯罪而受有期徒刑以上刑之宣
    告為限。本件被告係過失犯，其前未曾受有期徒刑以上刑之
    宣告，有臺灣臺南地方法院檢察署刑案資料查註紀錄表及臺
    灣高等法院被告前案紀錄表在卷可憑，其無論依新法或舊法
    皆得宣告緩刑，惟新刑法第74條第2項規定得命行為人履行
    負擔，同條第4項規定緩刑效力不及於從刑及保安處分，而
    依舊刑法行為人不須履行負擔且緩刑效力及於主刑及從刑，
    整體比較之下，新刑法第74條所為之緩刑宣告較不利於行為
    人，依刑法第2條第1項前段，應適用修正前刑法第74條第1
    款規定宣告緩刑較有利於被告。被告經此教訓後，應知所警
    惕，信無再犯之虞，本院因認所宣告之刑以暫不執行為適當
    ，爰依修正前刑法第74條第1款規定併諭知緩刑3年，以勵自
    新。
據上論斷，應依刑事訴訟法第273條之1第1項、第299條第1項前
段，刑法第2條第1項前段、第276條第2項、修正前刑法第62條前
段、第74條第1款，罰金罰鍰提高標準條例第1條前段，判決如主
文。
本案經檢察官丙○○到庭執行職務
中    華    民    國    95    年    7    月    19    日
                  刑事第七庭    法  官  林勝利
以上正本證明與原本無異。
如不服本判決，應於判決送達後10日內，向本院提出上訴狀。
                                書記官  陳金堂
中    華    民    國    95    年    7    月    19    日
附錄本案論罪科刑法條全文：
中華民國刑法第276條
因過失致人於死者，處2年以下有期徒刑、拘役或2千元以下罰金
。
從事業務之人，因業務上之過失犯前項之罪者，處5年以下有期
徒刑或拘役，得併科3千元以下罰金。


司法院資訊處製作；財團法人民間司法改革基金會備份。
